臺灣臺北地方法院民事裁定　　　　　　100年度事聲字第299號
異　議　人　許詠富
相　對　人　洪木田
　　　　　　　　　　　應受送達址：臺北郵局第93-93號信箱
上列當事人間聲請確定訴訟費用額事件，異議人對中華民國100
年9 月6 日本院100 年度司聲字第1583號裁定提出異議，本院裁
定如下：
    主  文
原裁定關於命異議人負擔訴訟費用額超過新臺幣肆萬伍仟肆佰捌
拾柒元部分廢棄。
其餘異議駁回。
    理  由
一異議意旨略以：相對人起訴時因尚未測量異議人實際占用面積
  而無法陳報，經本院以99年度補字第232 號裁定先以全部土地
  面積139 平方公尺，按民國99年1 月土地公告現值每平方公尺
  新臺幣（下同）16萬2,000 元，核定訴訟標的價額為2,251 萬
  8,000 元，應徵第一審裁判費21萬0,176 元，相對人並如數繳
  納。惟依臺北市松山地政事務所測量後所提複丈成果圖所示，
  異議人占用土地之面積為58.5平方公尺，相對人亦於100 年1
  月20日具狀更正聲明，請求異議人依上開複丈成果圖所示面積
  返還占用土地，故本件訴訟標的價額應為947 萬7,000 元（計
  算式：162,000 元×58.5平方公尺＝9,477,000 元），應徵第
  一審裁判費9 萬4,852 元。又相對人主張支出謄本費用4,280
  元部分，應係基於當事人進行主義於訴訟中為證明有利於己之
  事實所提出之證據，依法非屬訴訟費用之一部，不得列入計算
  。是本件訴訟費用總額應為裁判費9 萬4,852 元、謄本費20元
  及複丈費3,200 元，合計9 萬8,072 元，異議人應負擔比例為
  44.45%，故應負擔之訴訟費用為4 萬4,593 元，原裁定逾此範
  圍部分，應予廢棄，爰依法聲明異議等語。
二按訴訟費用，由敗訴之當事人負擔；又法院未於訴訟費用之裁
  判確定其費用額者，第一審受訴法院於該裁判有執行力後，應
  依聲請以裁定確定之。依第1 項確定之訴訟費用額，應於裁定
  送達之翌日起，加給按法定利率計算之利息，民事訴訟法第78
  條、第91條定有明文。而所謂訴訟費用，包括裁判費、本法第
  77條之23至第77條之25所定之費用，包括訴訟文書之影印費、
  攝影費、抄錄費、翻譯費、證人及鑑定人日旅費、及其他進行
  訴訟之必要費用，另郵電送達費及法官、書記官、執達員、通
  譯於法院外為訴訟行為之食、宿、舟、車費，依民事訴訟法第
  77條之23規定則非屬訴訟費用之一部。
三經查：
(一)相對人前對異議人及林永梓等人應將坐落相對人所有之臺北市
  ○○段1 小段365 地號土地上之地上物、遮雨棚拆除，將土地
  返還相對人，並請求異議人及林永梓等人返還不當得利，經本
  院以99年度重訴字第983 號判決異議人及林永梓等人一部勝訴
  、一部敗訴，異議人應負擔之訴訟費用比例為44.45%，並已確
  定。又相對人起訴時因無法陳報異議人及林永梓等人實際占用
  面積，經本院以99年度補字第232 號裁定命相對人先以全部土
  地面積139 平方公尺，按99年1 月土地公告現值每平方公尺16
  萬2,000 元核定訴訟標的價額為2,251 萬8,000 元，應徵第一
  審裁判費21萬0,176 元，相對人遂於訴訟程序中預納第一審裁
  判費21萬0,176 元、複丈費4,000 元、3,200 元。相對人於上
  開判決確定後，依民事訴訟法第91條第1 項、第2 項規定，聲
  請本院裁定確定訴訟費用額為21萬7,656 元，經本院以100 年
  度司聲字第1583號裁定全部准許，命異議人負擔9 萬6,748 元
  ，除異議人聲明異議外，原確定判決其餘被告即林永梓等人部
  分因未異議而告確定等情，業經本院依職權調閱上開案卷核閱
  屬實，並有自行收納款項統一收據、臺北市松山地政事務所（
  下稱松山地政事務所）99年9 月23日、99年10月26日出具之臺
  北市地政規費及其他收入收據各一份在卷可稽，固堪認屬實。
(二)惟依松山地政事務所測量後所提複丈成果圖所示，異議人及林
  永梓等人占用土地之面積為58.5平方公尺，相對人於訴訟進行
  中亦具狀更正聲明為如原確定判決主文第1 項所示（100 年1
  月20日書狀），則依原確定判決主文第1 項所命異議人及林永
  梓等人返還土地之面積，按99年1 月土地公告現值每平方公尺
  16萬2,000 元計算，本件訴訟標的價額應核為947 萬7,000 元
  （計算式：162,000 元×58.5平方公尺＝9,477,000 元），應
  徵第一審裁判費9 萬4,852 元。另本院於原確定判決後，另於
  100 年11月8 日裁定返還相對人溢繳裁判費11萬5,324 元，亦
  有上開裁定可佐，異議人主張第一審裁判費應為9 萬4,852 元
  ，核屬有理。
(三)異議人雖主張謄本費4,280 元不得列入計算云云。惟依松山地
  政事務所99年9 月23日出具之臺北市地政規費及其他收入收據
  觀之，上開4,280 元包括謄本費280 元及土地複丈費4,000 元
  ，並非均為謄本費。又上開謄本費280 元乃依法院要求之土地
  複丈成果圖份數計費，並非相對人另行聲請之謄本，亦有本院
  公務電話紀錄在卷可憑，是上開謄本費280 元自屬進行訴訟之
  必要費用，異議人主張謄本費應以20元計算，為無理由。
(四)綜上，本件之訴訟費用額確定為10萬2,332 元（即94,852+4,
  280+3,200 元＝102,332 ），並依民事訴訟法第91條第3 項規
  定，加給自原裁定送達翌日起至清償日止按法定利率即年息5%
  計算之利息。又原確定判決諭知異議人應負擔訴訟費用比例為
  44.45%，是異議人應負擔之訴訟費用額確定為4 萬5,487 元（
  102,332 ×44.45%＝45,487），相對人逾此範圍之請求，即屬
  無據。
四從而，原裁定命異議人負擔訴訟費用9 萬6,748 元，於逾4 萬
  5,487 元部分，即有未合，異議意旨指摘原裁定不當，求予廢
  棄，為有理由，爰由本院就該部分予以廢棄。至原裁定其餘部
  分，經核無不合，異議人指摘原裁定其餘部分不當，聲明廢棄
  ，為無理由，應予駁回。
五依民事訴訟法第240 條之4 第3 項前段，裁定如主文。
中    華    民    國    100   年    11    月    9    日
                  民事第六庭    法  官  邱蓮華
如對本裁定抗告須於裁定送達後10日內向本院提出抗告狀，並繳
納抗告費新臺幣1,000元。
中    華    民    國   100    年    11    月    10    日
                                書記官  曾寶生